【裁判字號】    99,訴,1315
【裁判日期】    991116
【裁判案由】    毒品危害防制條例
【裁判全文】
臺灣高雄地方法院刑事判決              99年度訴字第1315號
公  訴  人  臺灣高雄地方法院檢察署檢察官
被      告  黃瓊瑩
選任辯護人  李建宏律師
            蔡錫欽律師
被      告  譚佳瑀
選任辯護人  吳玉豐律師
上列被告因毒品危害防制條例案件，經檢察官提起公訴（99年度
偵字第22183號），本院判決如下：
    主  文
黃瓊瑩販賣第二級毒品，處有期徒刑參年捌月，扣案之甲基安非
他命壹包（含包裝袋，驗前淨重零點零捌捌公克，驗後淨重零點
零柒捌公克），沒收銷燬之，扣案之門號0000000000
號行動電話（不含SIM 卡）壹支沒收之，未扣案販毒所得新臺幣
伍佰元沒收之，如全部或一部不能沒收時，以其財產抵償之。又
共同轉讓禁藥，處有期徒刑肆月，扣案之甲基安非他命貳包（含
包裝袋，驗前淨重分別為零點壹陸捌公克、零點肆壹零公克；驗
後淨重分別為零點壹伍玖公克、零點肆零貳公克）均沒收，扣案
之門號0000000000號行動電話（不含SIM 卡）壹支沒
收之。應執行有期徒刑參年拾月，扣案之甲基安非他命壹包（含
包裝袋，驗前淨重零點零捌捌公克，驗後淨重零點零柒捌公克）
，沒收銷燬之，扣案之甲基安非他命貳包（含包裝袋，驗前淨重
分別為零點壹陸捌公克、零點肆壹零公克；驗後淨重分別為零點
壹伍玖公克、零點肆零貳公克）、門號0000000000號
行動電話（不含SIM 卡）壹支均沒收，未扣案販毒所得新臺幣伍
佰元沒收之，如全部或一部不能沒收時，以其財產抵償之。
譚佳瑀共同轉讓禁藥，處有期徒刑肆月。緩刑貳年，緩刑期內付
保護管束。扣案之甲基安非他命貳包（含包裝袋，驗前淨重分別
為零點壹陸捌公克、零點肆壹零公克；驗後淨重分別為零點壹伍
玖公克、零點肆零貳公克）、門號0000000000號行動
電話（不含SIM 卡）壹支均沒收。
    事  實
一、黃瓊瑩（綽號白白），明知甲基安非他命為毒品危害防制條
    例第2 條第2 項第2 款所列之第二級毒品，不得非法持有、
    販賣，於不詳時間、地點，向真實姓名年籍均不詳之成年人
    ，購入不詳數量之甲基安非他命後，竟基於販賣第二級毒品
    甲基安非他命之犯意，民國99年6 月30日下午3 時5 分許，
    趙德立以所持用之門號0000000000號行動電話與黃瓊瑩所持
    用之門號0000000000號行動電話聯絡購買甲基安非他命，同
    日下午3 時53分許，黃瓊瑩騎乘車牌號碼BAA-717 號輕型機
    車搭載不知情之友人譚佳瑀（綽號阿樂），至高雄市○○區
    ○○路、哈爾濱街口，以新臺幣（下同）500 元之價格販賣
    甲基安非他命1 包（含包裝袋，驗前淨重0.088 公克，驗後
    淨重0.078 公克）予趙德立。嗣經警於同日下午4 時許在高
    雄市三民區○○○路50號旁盤查趙德立，趙德立供出上情，
    並當場扣得前開甲基安非他命1 包，始悉上情。
二、黃瓊瑩與譚佳瑀明知甲基安非他命為毒品危害防制條例第2
    條第2 項第2 款所列之第二級毒品，且業經行政院衛生署公
    告列為禁藥管理，屬於藥事法所稱之禁藥，依法不得轉讓，
    竟共同基於轉讓禁藥之犯意聯絡，於99年7 月2 日下午3 時
    56分許，戴聖展以所持用之門號0000000000 、0000000000
    號行動電話與黃瓊瑩所持用之門號0000000000號行動電話聯
    絡轉讓甲基安非他命事宜，於同日下午4 時27分許，在高雄
    市三民區建興349 巷21號前，由譚佳瑀將甲基安非他命2 包
    （含包裝袋，驗前淨重分別為0.168 公克、0.410 公克；驗
    後淨重分別為0.159 公克、0.402 公克）交付予戴聖展。嗣
    經警於同日下午4 時30分許，在高雄市○○區○○路533 號
    前盤查戴聖展，並當場扣得前開甲基安非他命2 包，戴聖展
    供出上情，經警於同日晚上6 時10分許，至黃瓊瑩與譚佳瑀
    位於高雄市○○區○○路365 巷17號2 樓之1 之住處執行搜
    索，並當場扣得門號0000000000號行動電話1 支，始悉上情
    。
三、案經高雄巿政府警察局移送臺灣高雄地方法院檢察署檢察官
    偵查起訴。
    理  由
壹、證據能力：
    本判決所引用之證據資料（詳後引證據），其中傳聞證據部
    分，縱無刑事訴訟法第159 條之1 至第159 條之4 或其他規
    定之傳聞證據例外情形，亦因各被告、各辯護人及檢察官或
    同意可作為證據使用，或未聲明異議，依刑事訴訟法第159
    條之5 第1 項、第2 項之規定，本院審酌各該傳聞證據並非
    違法取得，與待證事項具關聯性，證明力亦非明顯過低等情
    ，認以之作為證據係屬適當，具有證據能力。
貳、實體部分：
一、上開犯罪事實，業經被告2 人坦承不諱（本院卷二第65頁）
    ，核與證人趙德立、戴聖展於警詢、偵訊及本院審理時之證
    述相符（警卷第15頁至第19頁、第25頁至第32頁；偵卷六第
    14 頁 至第19頁；偵卷七第11頁至第13頁、第23頁反面至第
    24頁），復有照片、監聽譯文、高雄市政府警察局刑警大隊
    搜索扣押筆錄、扣押物品目錄表在卷可稽（警卷第23頁、第
    33頁至第36頁、第45頁至第48頁；偵卷第15頁至第17頁），
    而犯罪事實一扣案之白色晶體1 包（含包裝袋，驗前淨重0.
    088 公克，驗後淨重0.078 公克），犯罪事實二扣案之白色
    晶體2 包（含包裝袋，驗前淨重分別為0.168 公克、0.410
    公克；驗後淨重分別為0.159 公克、0.402 公克），均經送
    高雄市立凱旋醫院鑑定均確為甲基安非他命，有該院99年7
    月28日高市凱醫驗字第13745 號、第13746 號濫用藥物成品
    檢驗鑑定書附卷足憑（偵卷六第101 頁、第102 頁）。
二、邇來政府為杜絕毒品氾濫，毒害人民甚深，再三宣導教民眾
    遠離毒品、媒體之報導既深且廣，對於毒品之禁絕，應為民
    眾所熟悉。又政府對於查緝施用、轉讓及販賣毒品無不嚴格
    執行，且販賣毒品罪更係重罪，設若無利可圖，衡情一般持
    有毒品者，當不致輕易將持有毒品交付他人。況販賣第二級
    毒品甲基安非他命係違法行為，非可公然為之，亦無公定之
    價格，不論任何包裝，均可任意分裝增減分量，每次買賣價
    量，亦可能隨時依雙方間之關係深淺、資力、需求量及對行
    情之認知、來源是否充裕、查緝是否嚴緊，購買者被查獲時
    供述購買對象之可能性風險之評估等，因而異其標準，並隨
    時機動調整，非可一概而論，是販賣之利得，除經坦承犯行
    或價量俱臻明確外，委難查得實情，販賣之人從價差或量差
    中牟利方式雖異，其意圖營利之非法販賣行為則一，茍無任
    何利益可圖，被告實無甘冒風險，在與購毒者並非至親之下
    ，將毒品無償交付。則被告黃瓊瑩主觀上確有牟利意圖，應
    堪認定。
三、足見被告2 人上開自白核與事實相符，應可採信。本件事證
    明確，被告2 人犯行均堪以認定，自均應依法論科。
四、核被告黃瓊瑩就犯罪事實一所為，係犯毒品危害防制條例第
    4 條第2 項之販賣第二級毒品罪。按甲基安非他命固屬毒品
    危害防制條例第2 條第2 項第2 款所定第二級毒品，不得持
    有及轉讓，然同由中央衛生主管機關即行政院衛生署公告列
    為藥事法第22條第1 項第1 款所規定之禁藥，依法亦不得轉
    讓。又參諸藥事法第83條第1 項轉讓禁藥罪法定刑為7 年以
    下有期徒刑，得併科新臺幣500 萬元以下罰金，較諸毒品危
    害防制條例第8 條第2 項轉讓第二級毒品罪法定刑為重，且
    藥事法第83條第1 項乃於93年4 月21日修正公布、同年月23
    日施行，性質上為毒品危害防制條例之後法，而毒品之範圍
    尚包括影響精神物質與其製品，至藥事之管理，亦非僅止於
    藥品之管理，毒品未必係經公告之禁藥，禁藥亦未必為毒品
    ，毒品危害防制條例與藥事法二者並無必然之特別法與普通
    法關係，故除有轉讓第二級毒品已達毒品危害防制條例第8
    條第6 項所定之一定數量，經依法加重後法定刑較藥事法第
    83條第1 項法定刑為重之情形外，要因藥事法第83條第1 項
    為後法且為法律效果較重之處罰規定，自應優先適用藥事法
    予以論處（最高法院96年度臺上字第3582號判決、臺灣高等
    法院暨所屬法院94年法律座談會刑事類提案第8 號結論參照
    ）。職是，本件犯罪事實二部分被告2 人轉讓之甲基安非他
    命數量未達93年1 月7 日行政院院臺法字第0930 080551 號
    所定加重其刑之標準（轉讓第二級毒品淨重達10公克以上）
    ，揆諸前揭說明，就被告犯罪事實二部分所為，應論以藥事
    法第83條第1 項轉讓禁藥罪。又被告黃瓊瑩販賣甲基安非他
    命前持有甲基安非他命之低度行為，應為販賣甲基安非他命
    之高度行為所吸收，不另論罪。被告2 人轉讓甲基安非他命
    前持有甲基安非他命之低度行為，應為轉讓禁藥之高度行為
    所吸收，不另論罪。被告2 人就犯罪事實二部分，有犯意聯
    絡及行為分擔，應依刑法第28條之規定，均論以共同正犯。
    被告黃瓊瑩所犯上開2 罪間，犯意各別，行為互殊，應予分
    論併罰。按毒品危害防制條例第17條第2 項規定：「犯第4
    條至第8 條之罪於偵查及審判中均自白者，減輕其刑。」被
    告縱曾於偵查或審判中否認犯罪，然僅須於偵查及審判中各
    有一次自白，即符合此項減輕其刑規定。又自白係對自己之
    犯罪事實全部或主要部分為肯定供述，即使時日、處所、行
    為態樣等非構成犯罪事實之要素略有不符，亦不影響其為自
    白（最高法院99年度臺上字第5731號判決意旨參照）。查被
    告黃瓊瑩於偵訊時供稱：其將自己要施用之甲基安非他命賣
    給趙德立，金額500 元等語（偵卷六第28頁），復於本院審
    理時自白犯行，揆諸前揭說明，應認定被告黃瓊瑩於偵查及
    審判中均曾自白，符合毒品危害防制條例第17條第2 項減刑
    之規定，自應就販賣第二級毒品之罪予減輕其刑，。爰審酌
    被告黃瓊瑩竟圖一己私利而出售牟利，販賣甲基安非他命，
    被告2 人率爾提供甲基安非他命與他人施用，殘害國民身心
    健康，助長社會濫用毒品風氣，然被告2 人犯後坦承犯行，
    顯有悔意，並考量被告黃瓊瑩販賣總量不多、次數僅1 次、
    獲利非鉅，被告2 人轉讓數量非高、次數亦僅1 次等一切情
    狀，分別量處如主文所示之刑，並就被告黃瓊瑩定應執行刑
    ，以資懲儆。末按刑法第59條之酌量減輕其刑，以宣告法定
    最低度之刑猶嫌過重者，始得為之；如別有法定減輕之事由
    ，必依法律之規定減輕其刑後，仍屬情輕法重，犯罪之情狀
    顯可憫恕時，始得適用（最高法院99年度臺上字第1522號判
    決意旨參照）。被告黃瓊瑩之辯護人雖請求就販賣甲基安非
    他命之部分，依刑法第59條減輕其刑，然查被告黃瓊瑩正值
    青年，不思以正當途徑賺取金錢，而販賣毒品牟利，危害國
    民身心健康及社會風氣，進而敗壞社會治安，並無「犯罪之
    情狀顯可憫恕」情形，自無刑法第59條之適用，附此敘明。
五、又被告譚佳瑀前未曾受有期徒刑以上刑之宣告，有臺灣高等
    法院被告前案紀錄表在卷可稽，其僅因一時失慮偶罹刑典，
    且被告譚佳瑀坦承犯行，顯有悔意，又其現為學生，業據被
    告譚佳瑀於本院審理時供陳在卷（本院卷二第99頁），堪認
    其經此偵、審程序及上開刑之宣告後，應知所警惕而信無再
    犯之虞，本院認前開對其所宣告之刑，以暫不執行其刑為當
    ，爰依刑法第74條第1 項第1 款之規定，宣告緩刑2 年，併
    依刑法第93條第1 項規定，諭知於緩刑期間付保護管束，以
    期能收約束、矯正被告譚佳瑀行為之效，並啟自新。
六、犯罪事實一扣案之甲基安非他命1 包（含包裝袋，驗前淨重
    0.088 公克，驗後淨重0.078 公克），確為甲基安非他命，
    業如前述，應依毒品危害防制條例第18條第1 項前段之規定
    ，不問屬於被告與否，均沒收銷燬之。至鑑驗時鑑驗損耗部
    分業已滅失，毋庸宣告沒收銷燬。另包裝上開第二級毒品甲
    基安非他命之包裝袋1 個，因經驗上與毒品難以析離，應視
    同毒品甲基安非他命，不問屬於犯人與否，應依毒品危害防
    制條例第18條第1 項前段規定，宣告沒收銷燬之。犯罪事實
    二扣案之禁藥甲基安非他命2 包（含包裝袋，驗前淨重分別
    為0.168 公克、0.410 公克；驗後淨重分別為0.159 公克、
    0.402 公克），均確為甲基安非他命，業如前述，均為違禁
    物，應依刑法第38條第1 項第1 款之規定沒收。扣案之門號
    0000000000號行動電話，為被告黃瓊瑩所有，且係供犯本罪
    所用之物，分別有前揭通聯紀錄足憑，應依毒品危害防制條
    例第19條第1 項、刑法第38條第1 項第2 款之規定、共犯連
    帶負責原則沒收之。至於上開門號之SIM 卡係被告黃瓊瑩之
    母所申辦乙情，業據被告黃瓊瑩供述在卷（本院卷二第96頁
    ），故非被告黃瓊瑩所有，爰不予宣告沒收。又被告黃瓊瑩
    販賣甲基安非他命予趙德立，所取得之因犯販賣第二級毒品
    罪所得之財物為500 元，業經趙德立交付予被告黃瓊瑩收取
    ，即屬被告黃瓊瑩因犯罪所得之財物，雖未扣案，仍應依毒
    品危害防制條例第19條第1 項前段之規定沒收，如全部或一
    部不能沒收時，則依同條項後段規定，以被告黃瓊瑩之財產
    抵償之。至本件其他扣案物部分，因無證據證明與本件被告
    黃瓊瑩販賣毒品、被告2 人轉讓禁藥之犯行有關，爰不予宣
    告沒收之，併此敘明。
據上論斷，應依刑事訴訟法第299 條第1 項前段，毒品危害防制
條例第4 條第2 項、第17條第2 項、第18條第1 項前段、第19條
第1 項，藥事法第83條第1 項，刑法第11條、第28條、第38 條
第1 項第1 款、第2 款、第51條第5 款、第9 款、第10款、第74
條第1 項第1 款、第93條第1 項，判決如主文。
本案經檢察官吳昇峰到庭執行職務。
中    華    民    國    99    年    11    月    16    日
                  刑事第九庭    審判長法  官  鄭詠仁
                                      法  官  王麗芳
                                      法  官  王碧瑩
以上正本係照原本作成。
如不服本判決應於收受判決後10日內向本院提出上訴書狀，並應
敘述具體理由。其未敘述上訴理由者，應於上訴期間屆滿後20日
內向本院補提理由書(均須按他造當事人之人數附繕本)「切勿逕
送上級法院」。
中    華    民    國    99    年    11    月    16    日
                                      書記官  吳智媚
附錄所犯法條
修正後毒品危害防制條例第4 條
製造、運輸、販賣第一級毒品者，處死刑或無期徒刑；處無期徒
刑者，得併科新臺幣1 千萬元以下罰金。
製造、運輸、販賣第二級毒品者，處無期徒刑或7 年以上有期徒
刑，得併科新臺幣7 百萬元以下罰金。
製造、運輸、販賣第三級毒品者，處5 年以上有期徒刑，得併科
新臺幣5 百萬元以下罰金。
製造、運輸、販賣第四級毒品者，處3 年以上10年以下有期徒刑
，得併科新臺幣3 百萬元以下罰金。
製造、運輸、販賣專供製造或施用毒品之器具者，處1 年以上7
年以下有期徒刑，得併科新臺幣1 百萬元以下罰金。
前五項之未遂犯罰之。
藥事法第83條
明知為偽藥或禁藥，而販賣、供應、調劑、運送、寄藏、牙保、
轉讓或意圖販賣而陳列者，處7 年以下有期徒刑，得併科新臺幣
5 百萬元以下罰金。
犯前項之罪，因而致人於死者，處7 年以上有期徒刑，致重傷者
，處3 年以上12年以下有期徒刑。
因過失犯第1 項之罪者，處2 年以下有期徒刑、拘役或科新臺幣
30萬元以下罰金。
第1 項之未遂犯罰之。

司法院資訊處製作；財團法人民間司法改革基金會備份。
